【裁判字號】    97,小上,23
【裁判日期】    970704
【裁判案由】    清償債務
【裁判全文】
臺灣彰化地方法院民事裁定  97年度小上字第23號
上  訴  人  乙○○
被 上訴 人  怡富資融股份有限公司
法定代理人  甲○○
上列當事人間請求清償債務事件，上訴人對於民國97年5月15日
本院北斗簡易庭97年度斗小字第171號第一審判決提起上訴，本
院裁定如下：
    主  文
上訴駁回。
第二審訴訟費用由上訴人負擔。
    理  由
一、按對於小額程序之第一審裁判之上訴或抗告，非以其違背法
    令為理由，不得為之。上訴狀內應記載上訴理由，表明下列
    各款事項︰(一)原判決所違背之法令及其具體內容。(二)依訴訟
    資料可認為原判決有違背法令之具體事實。民事訴訟法第43
    6條之24第2項、第436條之25分別定有明文。又民事訴訟法
    第436條之32第2項規定，小額事件之上訴程序，準用同法第
    468條、第469條第1款至第5款規定。而依民事訴訟法第468
    條規定，判決不適用法規或適用不當者，為違背法令；依同
    法第469條規定，判決有該條所列各款情形之一者，為當然
    違背法令。是當事人對小額程序之第一審判決提起上訴，如
    依民事訴訟法第468條規定，以第一審判決有不適用法規或
    適用不當為理由時，其上訴狀或理由書應有具體之指摘，並
    揭示該法規之條項或其內容，若係成文法以外之法則，應揭
    示該法則之旨趣。倘為司法院解釋，或最高法院判例，則應
    揭示該判解之字號或其內容。如以民事訴訟法第469條第1款
    至第5款所列情形為理由時，其上訴狀或理由書，應揭示合
    於該條款之事實。上訴狀或理由書如未依此項方法表明，或
    其所表明者，顯與上開法條規定之情形不相合時，即難認已
    對於小額程序第一審判決之違背法令有具體之指摘，其上訴
    自難認為合法。
二、上訴人上訴意旨主張：消費者保護法第12條第1項規定：定
    型化契約中之條款違反誠信原則，對消費者顯失公平者，無
    效。同法條第2項第3款規定：契約之主要權利或義務，因受
    條款之限制，致契約之目的難以達成者，推定其顯失公平。
    查上訴人前向訴外人雲川網路科技有限公司（下稱雲川公司
    ）購買手機，並為此向被上訴人前手永豐商業銀行貸款新台
    幣48,000元（下稱系爭貸款契約），該貸款未經上訴人同意
    即先由銀行撥款予雲川公司，顯然雲川公司與永豐商業銀行
    間實存在一緊密關係，於經濟上結合成一體進行商業活動，
    且均以定型化契約與消費者約定購買條件、付款方式等，自
    應適用消費者保護法之有關規定。上訴人因手機被竊，且嗣
    後雲川公司已經倒閉，並未使用手機，即無消費之對價性，
    難達消費借貸契約目的，依消費者保護法第12條第1項、第2
    項第3款之規定，應認系爭貸款契約為無效，始符合誠信原
    則。原審判決未審酌系爭貸款契約為定型化契約，應引用消
    費者保護法為消費者有利之解釋，即以債之相對性原則為裁
    判依據，遽為上訴人敗訴之判決，有不適用法則之重大違法
    ，並有違契約之誠信原則等語。
三、經查，本件上訴人於原審係辯稱：「我認為我不應該再繳貸
    款，因為我手機被偷了無法享受服務，且這家公司也已經倒
    閉了。」，則原審認雲川公司對上訴人債務不履行，係上訴
    人與雲川公司間之債權債務關係，基於債之相對性，上訴人
    不得以其和雲川公司之債務糾紛對抗被上訴人，而為上訴人
    敗訴之判決，經核並無違背法令之處。上訴人所陳之上訴理
    由，係就原審採證、認事及解釋契約之職權行使，指摘其為
    不當，而未具體指出原審判決有何違背法令情事，更未指明
    原審判決所違反之法令條項或其內容，以及依訴訟資料有何
    判決違背法令之具體事實，自不得謂已合法表明上訴理由。
四、末按當事人於第二審程序不得提出新攻擊或防禦方法。民事
    訴訟法第436條之28前段定有明文。上訴人雖於上訴狀主張
    系爭貸款契約違反消費者保護法而無效云云，然其於原審並
    未主張上開抗辯事由，其遲至本件小額訴訟之第二審程序始
    以上開理由為抗辯，顯屬於第二審程序中提出新防禦方法，
    揆諸前揭規定，自非法之所許，附此敘明。
五、綜上所述，難認上訴人之上訴已合法表明上訴理由，依首揭
    說明，應認其上訴不合法。
六、據上論結，本件上訴為不合法，依民事訴訟法第436條之32
    第2項、第444條第1項前段、第95條、第78條，裁定如主文
    。
中    華    民    國    97    年    7     月    4     日
                民事第二庭      審判長法  官  康弼周
                                      法  官  陳秋錦
                                      法  官  施錫揮
以上正本係照原本作成。
不得抗告。
中    華    民    國    97    年    7     月    4     日
                                      書記官  黃鏽金


司法院資訊處製作；財團法人民間司法改革基金會備份。
